臺灣高等法院臺南分院刑事判決　　　　99年度上訴字第1186號
上　訴　人　臺灣嘉義地方法院檢察署檢察官
上　訴　人　楊讚武
即　被　告
選任辯護人　嚴庚辰律師
上列上訴人因被告違反毒品危害防制條例案件，不服臺灣嘉義地
方法院99年度訴字第190 號中華民國99年10月29日第一審判決（
起訴案號：臺灣嘉義地方法院檢察署98年度偵字第4752號），提
起上訴，本院判決如下：
    主  文
原判決關於楊讚武部分撤銷。
楊讚武共同販賣第二級毒品，處有期徒刑參年玖月。扣案門號0
000000000號行動電話壹支（含SIM卡壹張）沒收；未
扣案之共同販賣第二級毒品所得新臺幣壹仟元，與黃淑滿連帶沒
收，如全部或一部不能沒收時，以其與黃淑滿之財產連帶抵償之
。
    事  實
一、楊讚武明知甲基安非他命為毒品危害防制條例第2條第2項第
    2款所列管之第二級毒品，依法不得持有及販賣，竟與其妻
    黃淑滿（業經另案判決）基於販賣甲基安非他命營利之犯意
    聯絡，於98年3月28日19時45分許，吳順堯以門號000000000
    0號行動電話與黃淑滿所持用門號0000000000行動電話聯繫
    ，表示要購買新臺幣（下同）1,000元之甲基安非他命，雙
    方約定交易時間、地點後，黃淑滿因故未能前往，乃委由在
    場且知悉前揭交易內容之楊讚武前往約定地點即嘉義縣水上
    鄉北回歸線旁統一超商門口，將甲基安非他命1包交付吳順
    堯，並向吳順堯收取買賣價金1,000元。
二、嗣警方獲報對黃淑滿所使用之門號0000000000號行動電話實
    施通訊監察，復於98年4月8日前往黃淑滿嘉義縣民雄鄉北斗
    村覆鼎金32號住處，徵得黃淑滿同意後實施搜索，扣得黃淑
    滿所有前揭行動電話1支。
三、案經臺南縣警察局移送臺灣嘉義地方法院檢察署檢察官偵查
    起訴。
    理  由
壹、程序方面
    按被告以外之人於審判外之言詞或書面陳述，除法律有規定
    者外，不得作為證據，刑事訴訟第159條第1項定有明文；又
    被告以外之人於審判外之陳述，雖不符前4條（即刑事訴訟
    法第159條之1至之4）之規定，而經當事人於審判程序同意
    作為證據，法院審酌該言詞陳述或書面陳述作成時之情況，
    認為適當者，亦得為證據，復為同法第159條之5第1項所明
    定。本件認定事實所引用之傳聞證據部分，均經檢察官、被
    告於本院審理中表示同意作為本案之證據（本院卷第62頁背
    面至63頁），本院審酌前揭證人之陳述及證據資料作成時之
    情況，核無違法取證或其他瑕疵，認為以之作為證據為適當
    ，均有證據能力。
貳、實體方面
一、訊之被告楊讚武固不否認其妻黃淑滿曾要求幫忙送甲基安非
    他命，惟否認有何販賣毒品犯行，辯稱並沒有送甲基安非他
    命給吳順堯云云。經查：
  (一)證人吳順堯於98年4月9日警詢中證稱：「98年3月28日，在
    水上鄉北回歸線旁7-11向『姊仔』（指黃淑滿）買1,000元
    安非他命，這次是她老公（指被告）親手交給我，我會說這
    次拿安非他命給我的人是她老公，是因為她在電話中跟我講
    的，並告訴我1支電話，我當時沒有留起來，已忘記了」（
    見警卷第64、65頁）；於同年4月14日於檢察官偵查中復證
    稱：「有1次是（98年）3月底晚上8時多，我跟『姊仔』約
    在嘉義縣水上鄉北回歸線附近的7-11超商，她在電話裡說叫
    她老公拿給我，她用電話指示我說7-11超商門口的男子是她
    老公，該男就交付1,000元的安非他命給我。...我都用0000
    000000這支手機與『姊仔』聯絡」各等語（見偵卷第28-29
    頁），並有警詢中指認「姊仔」即被告配偶黃淑滿之臺南縣
    警察局指認犯罪嫌疑人紀錄表（見警卷第68頁）及黃淑滿、
    吳順堯之行動電話通訊監察譯文（見原審卷二第42、43頁，
    內容詳如附表所示）在卷可資佐證。
  (二)觀之上開98年3月28日黃淑滿與吳順堯間通聯譯文，於同日
    19時45分約定交易地點在「北回」（譯文記載為包悔，應為
    北回之臺語音譯），同日19時55分之通話內容則為：「黃（
    淑滿）：喂，你打那個0000000000。
    吳（順堯）：等一下你記一下0000000000。
    黃：對。
    吳：這誰的。
    黃：我老公的，他拿過去了。
    吳：0986再過來呢？
    黃：194。
    吳：194哦。
    黃：338。
    吳：喔338，不要那麼兇好不好。
    黃：要不然你一直問，問好幾百遍都沒有聽到哦，不然你是
        怎樣頭殼記憶不好哦，吃老了喔。
    吳：我也在這裡跑的耶。
    黃：是怎樣，吃老了有差啊。
    吳：那你有沒有跟你老公說嗎？
    黃：有，說了。
    吳：好啦」各等語。
    顯示黃淑滿已明確向吳順堯表示：「你打0000000000號我老
    公（即被告）的行動電話，他拿過去了」等意旨，足以證明
    該次甲基安非他命毒品交易，係由知悉交易內容之被告負責
    前往約定地點交付毒品及收取價款無誤。
  (三)雖吳順堯於原審證稱：「當日與黃淑滿電話通聯後，前往約
    定地點確實有1 名男子稱係『姊仔』叫來的，交付毒品1 包
    並收取價金，隨即離去，因為該男子戴安全及口罩，不能確
    定是否被告」；證人即共犯黃淑滿亦證述：「當天接獲吳順
    堯電話，即要求楊讚武將其置放於桌上之甲基安非他命持往
    約定地點即水上鄉北回歸線旁統一超商轉交吳順堯，但楊讚
    武並未應允也未拒絕，事後該包甲基安非他命不見，也沒有
    拿到該次交易價金」云云（見原審99年10月12日審判筆錄）
    。惟查，當次確有1名男子受黃淑滿之託，交付1包甲基安非
    他命予吳順堯，並收取價金1,000元等情，已據吳順堯證述
    明確，且黃淑滿當日僅託付被告交付毒品，並未委由其他人
    幫忙，渠當日與吳順堯通話完畢後，迄至同年4月1日雙方再
    度交易毒品期間，並未接到吳順堯表示當次未完成交易或是
    毒品品質不好等抱怨，亦據黃淑滿證述在卷（見原審99年10
    月12日審判筆錄），足見黃淑滿與吳順堯於98年3月28日當
    天確實已完成通聯內容所約定之毒品買賣交易。參以販賣毒
    品乃法律嚴禁之重罪，販毒之人莫不極盡隱諱之能事，唯恐
    遭到查緝，實無廣告周知之理。本件黃淑滿與吳順堯於電話
    中約定毒品交易內容，除表明由其夫即被告代為轉交外，並
    告以被告所持用之行動電話門號，業據被告所是認，黃淑滿
    既僅託付被告1人交付系爭毒品與吳順堯，則吳順堯除由被
    告取得毒品完成交易外，實不可能尚有其他人得以獲悉此次
    毒品交易對象、數量及交易地點等事項，堪認被告確係受黃
    淑滿託付前往約定地點與吳順堯交易毒品之人無誤，被告上
    開所辯，顯難憑採。
  (四)至被告另辯稱其身高僅159公分，身材瘦小並無微胖，與證
    人吳順堯於偵查中指證當日與碰面者身高約為170公分，稍
    微胖之描述不同，顯然非同一人云云。惟觀諸吳順堯於原審
    審證稱：「當日到場之人戴口罩及安全帽，身高約160幾公
    分」等語（見原審99年10月12日審判筆錄），與其在偵查中
    之供述亦有不符，可見證人吳順堯就交付毒品之人，囿於對
    人之觀察能力、是否刻意記憶及身高之概念等因素，可能無
    法就所見對象之身高為準確之判斷，並無悖於常情，尚難僅
    因吳順堯之供述有上開瑕疵，即為有利被告之認定。
二、按販賣毒品之所謂販賣行為，係行為人基於營利之目的，而
    販入或賣出毒品而言。販賣毒品者，其主觀上須有營利之意
    圖，且客觀上有販賣之行為，即足構成，至於實際上是否已
    經獲利，則非所問。即於有償讓與他人之初，係基於營利之
    意思，並著手實施，而因故無法高於購入之原價出售，最後
    不得不以原價或低於原價讓與他人時，仍屬販賣行為。必也
    始終無營利之意思，縱以原價或低於原價有償讓與他人，方
    難謂為販賣行為，而僅得以轉讓罪論處（最高法院93年度台
    上字第1651號判決）。
    本件黃淑滿以委由被告交付並收款之方式，販賣第二級毒品
    與吳順堯，雖無可查證其確實賺取之差價；然我國查緝毒品
    販賣一向執法甚嚴，而販賣第二級毒品甲基安非他命既係違
    法行為，非可公然為之，亦無公定價格，且毒品容易分裝並
    增減分量，而每次買賣之價量，可能隨時依雙方關係深淺、
    資力、需求量及對行情之認知、來源是否充裕、查緝是否嚴
    謹、購買者被查獲時供述購買對象之可能風險評估等情形，
    而異其標準，非可一概而論；買受毒品之人通常亦無法探知
    販毒者賺取利潤幾何，是販賣毒品之利得，除行為人坦承犯
    行或價量俱臻明確外，委難察得實情。職是之故，縱未確切
    查得販賣賺取實際差價，但除別有事證，足認係按同一價格
    轉讓確未牟利者外，尚難執此認非法販賣之事證有所不足，
    致知過坦承者難辭重典，未能遂行交易或飾詞否認者反得逞
    僥倖，而失情理之平。況第二級毒品甲基安非他命並非可輕
    易取得，價格便宜之物，凡為販賣之不法勾當者，苟無利可
    圖，應無甘冒被查緝法辦重刑之危險而平價轉移毒品，是其
    販入之價格必較售出之價格低廉，而有從中賺取買賣差價牟
    利之意圖，應屬合理之認定。本件毒品交易屬有償行為，販
    毒者願意將自身所有、得來不易之甲基安非他命，費時、費
    事進行交易，倘非有利可圖，則被告2人應不致願意甘冒刑
    罰重責而為本案犯行，堪認被告2人主觀上確有營利之意圖
    甚明。
三、綜上所述，被告楊讚武與黃淑滿有共同販賣第二級毒品與吳
    順堯之犯行，事證明確，堪以認定，應依法論科。
四、論罪科刑
  (一)新舊法比較：被告行為後，毒品危害防制條例第4條第2項業
    於98年5月20日修正公布，並已生效施行，修正前該條項規
    定：「製造、運輸、販賣第二級毒品者，處無期徒刑或7年
    以上有期徒刑，得併科新臺幣7百萬元以下罰金」，修正後
    規定：「製造、運輸、販賣第二級毒品者，處無期徒刑或七
    年以上有期徒刑，得併科新臺幣1千萬元以下罰金」，新舊
    法比較結果，修正後之規定並未較有利於被告，依刑法第2
    條第1項，仍應適用修正前毒品危害防制條例第4條第2項之
    規定論處。
  (二)查甲基安非他命係毒品危害防制條例第2條第2項第2款所列
    之第二級毒品，核被告楊讚武所為，係犯修正前毒品危害防
    制條例第4條第2項之販賣第二級毒品罪。被告販賣前持有第
    二級毒品之低度行為，為販賣第二級毒品之高度行為所吸收
    ，不另論罪。又被告在黃淑滿與吳順堯約定交易甲基安非他
    命毒品後，受黃淑滿之託持毒品前往交付吳順堯並收取買賣
    價金，參與販賣毒品之犯罪構成要件行為，與黃淑滿顯有共
    同販賣毒品之犯意聯絡及行為分擔，應為共同正犯。
  (三)被告固曾因施用毒品案件，經原審法院以92年度簡字第1274
    號判處有期徒刑4月確定，惟已於93年1月2日易科罰金執行
    完畢，有臺灣高等法院被告全國前案紀錄表可稽，本件犯罪
    並無累犯規定之適用；檢察官以被告於93年5月8日縮刑期滿
    執行完畢，5年內故意再犯本件有期徒刑以上之罪，請求依
    累犯規定加重其刑，尚屬誤會。
    另按毒品危害防制條例第4條第2項之販賣第二級毒品罪，若
    不分犯罪情節輕重，概處以該罪之法定刑，難免輕重失衡，
    倘有情輕法重情形，於裁判時自得適用刑法第59條酌量減輕
    其刑，以避免過嚴之刑罰（司法院大法官釋字第263號解釋
    意旨參照）。本件被告因礙於夫妻情面，受配偶黃淑滿之託
    交付毒品與吳順堯，致罹重典，其僅代為交付毒品並收取價
    金，就毒品交易內容並無置喙餘地，既非主其事者，亦不若
    專門大量走私進口或長期販賣毒品之「大盤」、「中盤」等
    以販毒維生之毒梟惡性重大，衡以毒品危害防制條例第4條
    第2項所規定之法定自由刑為無期徒刑或7年以上有期徒刑，
    依被告本件犯罪情狀，縱予宣告法定最低刑度，猶嫌過重，
    顯有情輕法重之情形，在客觀上足以引起一般之同情，爰依
    刑法第59條規定酌量減輕其刑。
  (四)原審以被告之犯行事證明確，予以論罪科刑，固非無見；惟
    被告行為後，毒品危害防制條例第4條第2項業於98年5月20
    日修正公布，並已生效施行，原判決未就新舊法予以比較適
    用，逕依新法論處，尚有未妥。被告上訴意旨否認犯罪，檢
    察官以原判決適用刑法第59條規定減輕被告刑責，所處刑度
    未盡妥適為由，提起上訴，指摘原判決不當，雖均無可取，
    惟原判決既有上開瑕疵，仍屬無可維持，應予撤銷改判，以
    期適法。
  (五)茲爰審酌被告前科素行，國小畢業之智識程度，有固定工作
    ，經濟狀況不佳；明知甲基安非他命毒品嚴重妨害他人身心
    健康，猶貪圖利益，受託參與交付毒品及收取價金之販毒行
    為，其犯罪所生危害程度及犯罪後之態度等一切情狀，量處
    如主文第2項所示之刑；公訴人求處有期徒刑8年，尚嫌過重
    ，為本院所不採。扣案門號0000000000號行動電話，為共犯
    黃淑滿所有供販賣甲基安非他命毒品所使用之物，已據黃淑
    滿供明在卷（見原審卷第179頁），應依危害防制條例第19
    條第1項規定宣告沒收。販賣甲基安非他命毒品所得1,000元
    ，雖未扣案，仍應依同條項規定，宣告與共犯黃淑滿連帶沒
    收，如全部或一部不能沒收時，以被告與黃淑滿之財產連帶
    抵償之。
據上論斷，應依刑事訴訟法第369條第1項前段、第364條、第299
條第1項前段，毒品危害防制條例第4條第2項（修正前）、第19
條第1項，刑法第2條第1項、第11條、第28條、第59條判決如主
文。
本案經檢察官王碧霞到庭執行職務。
中    華    民    國   100    年    3     月    10    日
                  刑事第三庭    審判長法  官  蔡勝雄
                                      法  官  張季芬
                                      法  官  楊清安
以上正本證明與原本無異。
如不服本判決應於收受送達後10日內向本院提出上訴書狀，其未
敘述上訴理由者，並得於提起上訴後10日內向本院補提理由書（
均須按他造當事人之人數附繕本）「切勿逕送上級法院」。
                                      書記官  蔡蘭櫻
中    華    民    國   100    年    3     月    10    日
附錄本案論罪科刑法條：
修正前毒品危害防制條例第4條第2項：
製造、運輸、販賣第二級毒品者，處無期徒刑或7年以上有期徒
刑，得併科新臺幣7百萬元以下罰金。
附表：
┌──────────────────────────┐
│98年03月28日19時45分03秒，A為0000000000號使用人     │
│黃淑滿，B為0000000000使用人吳順堯。                 │
│A：喂。                                             │
│B：你也不要喊那麼大聲。                             │
│A：你在哪？                                         │
│B：我在後潭耶。                                     │
│A：車頭？                                           │
│B：後潭。                                           │
│A：我沒有要過去那邊耶。                             │
│B：不然你要去哪，你要去                             │
│   吃竹烤我知道啦。                                 │
│A：縱貫路。                                         │
│B：不然我們去水上？                                 │
│A：水上的路我太遠了。                               │
│B：那不然哪一個縱貫路？                             │
│A：包悔（北回）好不好？                             │
│B：包悔（北回）喔。                                 │
│A：對啊。                                           │
│B：好啊，多久？                                     │
│A：現在啊。                                         │
│B：現在，好啊我現在載人                             │
│   過去。                                           │
│A：為什麼要載人過去？                               │
│B：什麼？                                           │
│A：載誰？                                           │
│B：沒有啦，我自己過去他                             │
│   沒有要過去啦。                                   │
│A：你朋友喔。                                       │
│B：嗯。                                             │
│A：好啦。                                           │
│B：這個給他弄上去一點喔。                           │
│A：好啦。                                           │
│B：那這改天摘過來你這邊？                           │
│A：嗯。                                             │
│B：好。                                             │
│……………………………………………………………………│
│98年03月28日19時55分43秒，A為0000000000號使用人     │
│黃淑滿，B為0000000000使用人吳順堯。                 │
│A：喂，你打那個0000000000。                         │
│B：等一下你記一下0000000000。                       │
│A：對。                                             │
│B：這誰的？                                         │
│A：我老公的，他拿過去了。                           │
│B：0986再過來呢？                                   │
│A：194。                                            │
│B：194喔。                                          │
│A：338。                                            │
│B：喔338，不要那麼兇好不好？                        │
│A：要不然你一直問，問好好幾百遍都沒有聽到，         │
│   不然你是怎樣頭殼記憶不好喔，吃老了喔。           │
│B：我也在這裡跑的耶。                               │
│A：是怎樣，吃老了有差啊。                           │
│B：那你有沒有跟你老公說嗎？                         │
│A：有，說了。                                       │
│B：好啦。                                           │
└──────────────────────────┘